臺灣臺中地方法院刑事判決　　　　　　　100年度易字第895號
公　訴　人　臺灣臺中地方法院檢察署檢察官
被　　　告　江文進
上列被告因詐欺案件，經檢察官提起公訴（100 年度偵字第1175
號），本院判決如下：
    主    文
江文進幫助意圖為自己不法之所有，以詐術使人將本人之物交付
，處有期徒刑參月，如易科罰金，以新臺幣壹仟元折算壹日。
    犯 罪 事 實
一、江文進在可預見其將自己所申辦之金融帳戶提供予真實姓名
    年籍不詳之成年人後，該成年人及其所屬詐欺集團成年成員
    將可能藉由蒐集所得之帳戶，遂行詐欺取財犯罪之目的，而
    其發生並不違背自己本意之情況下，基於幫助他人犯詐欺取
    財罪之不確定故意，於民國98年6 月16日（起訴書誤繕為同
    年5 月間某日）下午某時，在臺中市○○路孔廟前7-11便利
    商店，將其在台新國際商業銀行北台中分行（下稱台新銀行
    ）帳號00000000000000號帳戶之金融卡及密碼，交予不詳姓
    名年籍之成年男子，容任該男子作為詐欺取財之工具，而以
    此方式幫助該男子所屬詐欺集團使用前開金融帳戶詐騙他人
    匯款之用。嗣該不詳姓名年籍成年男子所屬之詐欺集團成員
    取得上開銀行帳戶金融卡及密碼後，即與其所屬之詐欺取財
    集團成年成員，共同基於意圖為自己不法所有之犯意聯絡，
    於98年6 月17日下午6 時30分許（起訴書誤繕為晚間9 時20
    分許）起，由該集團成年成員分別假冒奇摩網站人員及郵局
    人員，接續撥打電話向陳春桂佯稱其先前在雅虎奇摩網站購
    物，被誤設為分期付款方式，需至自動櫃員機取消分期付款
    云云，致使陳春桂誤信為真，於同日晚間8 時42分、8 時44
    分及9 時8 分許，在臺中市○○路○段308 號台新銀行臺中
    分行之自動櫃員機，按對方指示操作按鍵，而接續轉帳新臺
    幣（下同）5 萬元、1 萬元、1 萬2 千元共計7 萬2 千元至
    江文進之上開銀行帳戶。嗣因陳春桂察覺有異，報警處理，
    始為警循線查悉上情。
二、案經陳春桂訴由臺中市警察局第五分局報請臺灣臺中地方法
    院檢察署檢察官偵查起訴。
    理  由
一、按被告以外之人於審判外之陳述，雖不符刑事訴訟法第159
    條之1 至第159 條之4 之規定，而經當事人於審判程序同意
    作為證據，法院審酌該言詞陳述或書面陳述作成時之情況，
    認為適當者，亦得為證據。當事人、代理人或辯護人於法院
    調查證據時，知有第159 條第1 項不得為證據之情形，而未
    於言詞辯論終結前聲明異議者，視為有前項之同意，刑事訴
    訟法第159 條之5 定有明文。核其立法意旨在於傳聞證據未
    經當事人之反對詰問予以核實，原則上先予排除。惟若當事
    人已放棄反對詰問權，於審判程序中表明同意該等傳聞證據
    可作為證據；或於言詞辯論終結前未聲明異議，基於尊重當
    事人對傳聞證據之處分權，及證據資料愈豐富，愈有助於真
    實發見之理念，且強化言詞辯論主義，使訴訟程式得以順暢
    進行，上開傳聞證據亦均具有證據能力。查：本判決所引之
    被告以外之人於審判外所為之陳述及卷內其他書證（供述證
    據部分），查無符合同法第159 條之1 至之4 等前4 條之情
    形，檢察官及被告於本院準備程序中均表示對該等傳聞證據
    無意見，並於本院審理時並未就卷內其他證據資料之證據能
    力有所爭執，且迄本院言詞辯論終結前，均未主張有刑事訴
    訟法第159 條第1 項不得為證據之情形，是應認已同意卷內
    證據均得作為證據，且經本院審酌上開傳聞證據作成時，較
    無人情施壓或干擾，亦無不當取證之情形，認為以之作為本
    案之證據亦屬適當，是上揭傳聞證據自具有證據能力。
二、訊據被告江文進固坦承有於上揭時、地將其所申辦之上開銀
    行帳戶之金融卡及密碼，交予姓名年籍不詳之成年男子，惟
    矢口否認有何幫助詐欺取財之犯意，辯稱：伊是按報紙廣告
    應徵司機工作，對方說是特殊行業，客人每完成交易會將錢
    匯到伊之帳戶，伊再去領錢交給對方，對方再給伊十分之一
    的報酬，約定3 天後通知伊上班，伊不疑有他，就將金融卡
    及密碼交給對方，伊不知金融卡會被拿去詐騙被害人匯款云
    云。經查：
  (一)被告所交付予姓名年籍不詳之成年男子之上開銀行帳戶，確
    為其本人親自所開立之帳戶，且告訴人陳春桂於98年6 月17
    日下午6 時30分許，接續遭某詐欺取財集團電話詐騙，致使
    陳春桂於錯誤，依對方指示，於同日晚間8 時42分、8 時44
    分及9 時8 分許，接續轉帳5 萬元、1 萬元、1 萬2 千元入
    被告上開銀行帳戶乙節，業經證人即告訴人陳春桂於警詢中
    證述甚詳（見警卷第3 至5 頁），並有證人陳春桂人提出之
    台新銀行自動櫃員機交易明細表3 紙、改制前臺中縣警察局
    清水分局明秀派出所受理各類案件紀錄表、受理刑事案件報
    案三聯單及記載告訴人於98年6 月17日下午6 時30分許起接
    獲詐騙電話之內政部警政署反詐騙諮詢專線紀錄表與被告上
    開銀行帳戶之開戶資料、歷史交易明細資料各1 份在卷可稽
    （見警卷第9 、11、49、51至53頁），堪認被告上開帳戶確
    遭不詳之詐欺取財集團使用於詐欺取財無疑。是起訴書記載
    被告於98年5 月間某日交付上開銀行金融卡、密碼，及告訴
    人陳春桂於98年6 月17日晚間9 時20分許接獲詐騙電話均係
    誤載，自應予以更正。
  (二)被告雖以前揭情詞置辯，並提出駕照影本、存摺影本、個人
    年籍資料卡影本及被告記載之汽車旅館地址等資料為證。然
    被告提出之上開資料，或係其個人資料，或其自行記載之地
    址，尚不足以證明被告確有按報紙廣告應徵司機工作。且衡
    諸現今社會應徵正當工作者，多半只需提供證件供雇主確認
    其身分即足，如公司或機關對於員工薪資之發放係採現金發
    放方式，亦無庸要求員工提供金融卡及密碼，其理至明。而
    觀之被告所供稱之應徵方式：係按報紙廣告電話聯絡，並與
    對方即僱用人約在臺中市○○路孔廟附近之便利商店前面談
    ，對方要求被告攜帶駕照影本、存摺影本及金融卡到場，對
    方由1 個年約30幾歲的小弟前去拿取應徵者金融卡等資料，
    並對方表示第3 天的晚上8 時許再連絡上班等節（見本院卷
    第59頁反面、60頁），已與一般應徵工作時，應徵者就僱用
    人之行號、地址等均應知悉等情，大相逕庭，而案發當時被
    告已年滿34歲，曾於從事水電、燈飾及計程車司機等職多年
    之工作經驗，社會閱歷豐富，則被告豈有在僱用人之行號、
    地址等情均不明之情況下，率爾交付上開銀行金融卡及密碼
    予姓名年籍均不詳之男子，復未留下任何可資識別資料之理
    。復在無法與該男子取得聯繫，且發現上開銀行帳戶有不明
    款項匯入後，僅電詢銀行其帳戶有不明資金進出，亦不表示
    掛失帳戶且未報警處理（本院卷第73頁反面、第74頁）之理
    。足見被告辯稱係為找工作而交付上開銀行金融卡及密碼，
    應係杜撰之詞，不足採信。
  (三)又依被告之上開銀行帳戶於98年6 月16日下午4 時48分許，
    以自動櫃員機存款存款3,000 元後，旋於同日下午6 時33分
    提領3 千元，有上開銀行帳戶歷史交易明細在卷可稽（見警
    卷第49頁），佐以被告自承於於當日提領3 千元後，旋即將
    該帳戶金融卡及密碼交予不詳姓名年籍之成年男子乙節（本
    院卷第73頁反面），與一般詐欺集團取得人頭帳戶指示被害
    人匯款之前，先要求以小額匯款或轉帳方式，測試該帳戶可
    供正常使用之情形相符。復且，金融帳戶為個人理財之工具
    ，申請開設金融帳戶並無任何特殊之限制，一般民眾皆能自
    由申請開戶，並得同時在不同金融機構申請多數存款帳戶使
    用，乃眾所周知之事實，依一般人之社會生活經驗，倘係合
    法收入，本可自行向金融行庫開戶使用，更無向他人蒐購帳
    戶之必要。苟見不以自己名義申請開戶，反向他人收取或蒐
    購金融機構帳戶使用，衡情應能懷疑其目的在於詐取他人財
    物之非法用途。參以近年來竊車恐嚇取財及利用電話或簡訊
    佯稱遭冒名開立帳戶、信用卡盜刷、資金遭凍結、參加活動
    中獎等詐欺取財之犯罪類型層出不窮，該等犯罪，多數均係
    利用他人帳戶作為詐欺所得財物之出入帳戶，並經媒體廣為
    披載，而被告亦自承其有想過交付帳戶金融卡會被拿去做詐
    騙集團使用之風險等語（見本院卷第60頁），可見被告縱使
    並不確知所提供之帳戶，係遭他人用以對被害人詐欺取財，
    亦無法確知取得帳戶之人係以何種方法於何時地為詐欺取財
    之具體內容，惟對於其所提供之上揭帳戶，將遭人作為詐欺
    取財犯行所得財物匯入及提領之工具使用，應有概括之認識
    ，且可預見其發生，被告竟仍同意提供帳戶交予真實姓名年
    籍均不詳之人，其對於對方所屬詐欺集團實施詐欺犯行應可
    預見，且其對於該集團利用帳戶向人詐取財物，並無違背其
    本意，且無確信帳戶不致遭利用為犯罪之用，仍將帳戶交付
    ，足認被告本案係基於幫助犯罪之不確定故意，而有幫助詐
    欺取財之犯行，洵堪認定。
  (五)綜上所述，被告所辯均無足採，本件事證明確，被告犯行應
    堪認定。
三、按刑法上之幫助犯，係對於犯罪與正犯有共同之認識，而以
    幫助之意思，對於正犯資以助力，而未參與實施犯罪之行為
    者而言，最高法院著有75年度臺上字第1509號、84年度臺上
    字第5998號及88年度臺上字第1270號判決意旨可供參照。是
    以，如未參與實施犯罪構成要件之行為，且係出於幫助之意
    思提供助力，即屬幫助犯，而非共同正犯。本件被告提供上
    開銀行帳戶之金融卡及密碼予不詳姓名年籍之成年男子所屬
    之詐騙集團使用，使某詐騙集團成員得基於詐欺取財之犯意
    而向被害人陳春桂詐取財物，遂行其詐欺取財之犯行，係對
    於詐騙集團成員遂行詐欺取財犯行，資以助力，揆諸上開判
    決意旨，自應成立幫助詐欺取財罪。是核被告所為，係犯刑
    法第30條第1 項、刑法第339 條第1 項幫助詐欺取財罪。雖
    該不詳姓名年籍之成年男子所屬詐欺取財集團推由數人，在
    時間密接之狀態下，利用同一緣由及目的，詐騙告訴人陳春
    桂多次，惟其屬本於單一接續犯意所為之多次行為，侵害一
    個法益，應為接續犯，屬單純一罪，故被告此部分僅係一次
    幫助詐欺取財之行為。又被告幫助他人犯罪，應依刑法第30
    條第2 項規定，按正犯之刑減輕之。審酌被告將上開銀行帳
    戶金融卡及密碼交付他人使用，助長他人犯罪，使告訴人陳
    春桂受騙轉帳7 萬2 千元至被告所提供之前開帳戶內，增加
    告訴人尋求救濟及治安機關查緝正犯犯罪之困難，危害告訴
    人財產安全及社會治安，被告犯後復未能與告訴人和解，且
    僅坦承客觀之行為，不知坦然面對己過之態度等一切情狀，
    量處如主文所示之刑，並斟酌本件被告經濟小康及高中畢業
    之智識程度等情（參警卷受詢問人欄所載），諭知以1 千元
    折算1 日之易科罰金折算標準，以資懲儆。
據上論結，應依刑事訴訟法第第299 條第1 項前段，刑法第339
條第1 項、第30條第1 項、第2 項、第41條第1 項前段，刑法施
行法第1 條之1 第1 項、第2 項前段，判決如主文。
本案經檢察官陳雅瑩到庭執行職務。
中    華    民    國   100    年    7     月    29    日
              刑事刑十一庭審判長法  官  林慧英
                                法  官  林學晴
                                法  官  廖純卿
以上正本證明與原本無異。
如不服本判決應於收受判決後10日內向本院提出上訴書狀，並應
敘述具體理由；其未敘述上訴理由者，應於上訴期間屆滿後20日
內向本院補提理由書（均須按他造當事人之人數附繕本）「切勿
逕送上級法院」。
                                書記官  廖春玉
中    華    民    國   100    年    7     月    29    日
附錄本案論罪科刑法條
中華民國刑法第339條
（普通詐欺罪）
意圖為自己或第三人不法之所有，以詐術使人將本人或第三人之
物交付者，處 5 年以下有期徒刑、拘役或科或併科 1 千元以下
罰金。
以前項方法得財產上不法之利益或使第三人得之者，亦同。
前二項之未遂犯罰之。